【裁判字號】    97,交聲,855
【裁判日期】    971211
【裁判案由】    違反道路交通管理處罰條例聲明異議
【裁判全文】
臺灣士林地方法院交通事件裁定         97年度交聲字第855號
原處分機關  臺北市交通事件裁決所
異  議  人
即受處分人  甲○○
上列異議人即受處分人因違反道路交通管理處罰條例案件，對於
臺北市交通事件裁決所中華民國97年7 月18日所為之處分（原處
分案號：北市裁罰字第裁22-ZFC063304號）聲明異議，本院裁定
如下：
    主  文
異議駁回。
    理  由
一、按汽車行駛高速公路及快速公路，前後兩車間之行車安全距
    離，在正常天候狀況下，小型車以車輛速率之每小時公里數
    值除以2 ，單位為公尺（即時速60、70、80、90、100 、11
    0 公里時，與前車最少應分別保持30、35、40、45、50、55
    公尺之安全距離），高速公路及快速公路交通管制規則第6
    條第1 項第1 款定有明文。次按汽車行駛於高速公路、快速
    公路或設站管制之道路，不遵使用限制、禁止、行車管制及
    管理事項之管制規則而未保持安全距離者，處汽車駕駛人新
    臺幣（下同）3 千元以上6 千元以下罰鍰；又汽車駕駛人駕
    駛汽車違反道路交通管理處罰條例第33條第1 項規定者，除
    依原條款處罰鍰外，並予記違規點數1 點，道路交通管理處
    罰條例第33條第1 項第2 款、第63條第1 項第1 款亦分別定
    有明文。
二、原處分意旨略以：受處分人即異議人（下稱異議人）甲○○
    於民國97年4月15日上午10時12分許，駕駛車牌2565-QL號自
    用小客車行經國道3 號高速公路南下94.4公里處時，經警以
    雷射測速器測得其行車時速為112 公里，且與前車未保持56
    公尺以上之行車安全距離，經照相採證後，逕行舉發其「未
    保持行車安全距離」之違規，爰依道路交通管理處罰條例第
    33條第1 項第2 款及第63條第1 項第1 款規定，裁處異議人
    罰鍰3,000 元，並記違規點數1 點。
三、異議意旨略以：由第六警察隊提供之連續相片中第1至第4張
    觀之，異議人所駕駛之上開車輛與所有前後車輛均保持正常
    目測之車距，至於第5 至第12張，因所有車輛皆已呈直線延
    伸狀態，故無法辨別車距。此外，倘該地點之車輛於通過測
    距點後，察覺有被照相之慮而減速，或舉發地點前後，有車
    輛插入行進中之車前時，異議人所駕駛之上開車輛或減速車
    輛後方之所有車輛，亦將因反應未及而未保持適當車距。且
    在國外僅於有追尾的情形方需受罰，其車距標示之用意僅在
    善意提醒駕駛保持適當車距。原處分逕予裁罰，實難甘服云
    云。
四、本院查：
(一)、異議人即受處分人於97年4 月15日上午10時12分43秒，駕駛
    車牌2565-QL 號自用小客車行經國道三號高速公路南下94.4
    公里處（該處路面繪有測量距離之白色橫條虛線），當時天
    候正常，其車速為每小時112 公里之事實，為異議人所不爭
    執，且有內政部警政署國道公路警察局97年9 月25日公警六
    交字第0970672528號函附由雷射測速照相系統拍攝之彩色採
    證照片乙幀在卷可稽，應甚明確，堪予認定。
(二)、又由前揭照片觀之，異議人車輛與同一車道之前方車輛（下
    稱前車）間之路面僅有2 條測量距離之白色橫條虛線（下稱
    白虛線），而查2 條白虛線之間距為10公尺，有前開第六警
    察隊函在卷可查，如加計異議人車頭至其前方第一條白虛線
    之距離，及其前車之車尾至該車後方第一條白虛線之距離，
    並為最有利於異議人之方式計算，異議人車輛遭攝得時速為
    112 公里之時點，其與前車之距離仍未達30公尺，揆諸首揭
    規定，異議人車輛於前揭時、地行駛中，未與前車保持至少
    56公尺（即112 除以2） 之法定安全距離，應甚明確，堪予
    認定。
(三)、至異議人雖以前揭情詞置辯，惟均不足採，茲說明如下：
  1.由上開採證照片觀之，異議人前方車輛之後煞車燈於拍照時
    並未亮起，堪認應無異議人所稱因前車煞車減速，導致其與
    前車間距突然縮短之情事。
  2.再者，舉發機關即內政部警政署國道公路警察局第六警察隊
    於前開攝得異議人以時速112 公里駕駛車輛之同一時間，復
    針對異議人所駕駛車輛動態，以攝影系統進行錄影，此有卷
    附翻拍錄影連續畫面之彩色照片12幀在卷可考（附於本院卷
    第22頁）。由該等照片觀察，異議人所駕駛之前揭車輛，自
    錄影時間57：02：14尚未進入路面繪有白虛線路段之時起，
    至錄影時間57：06：29之離開路面繪有白虛線路段時止，其
    前車均為同一車輛，準此，應可排除異議人所稱有多條車道
    ，因他車插入其車道之互動，導致與前車間距縮短之情形。
  3.又異議人所稱，由前揭翻拍連續畫面相片觀之，其與前車均
    保持正常目測之允當車距云云，僅係其臆測之詞，核與前開
    採證照片所示，其所駕駛車輛與前車車距確未達30公尺之客
    觀事實明顯不符。
  4.至異議人所稱在國外未保持安全車距而受罰者，皆為「追尾
    」之駕駛人，且國外高速公路之車距標示，亦均在善意提醒
    駕駛人保持適當車距云云，核與其未與前車保持安全車距之
    行為，依首揭我國法律係交通違規行為，且應予處罰之規定
    無涉，自不得據為主張免罰之正當事由。
五、綜上所述，異議人駕駛之上開自用小客車，確有在前揭時、
    地，於正常天候下，未保持行車安全距離（時速112 公里，
    應保持56公里）而行駛之違規行為，堪予認定。從而，原處
    分機關依首揭規定，裁處異議人罰鍰3,000 元，並記違規點
    數1 點，核無違誤，本件異議為無理由，應予駁回。
據上論斷，應依道路交通案件處理辦法第19條，裁定如主文。
中    華    民    國    97    年    12    月    11    日
                  交通法庭法  官  吳祚丞
以上正本證明與原本無異。
如不服本裁定應於送達後5 日內，向本院提出抗告書狀。
                          書記官  方蘭芬
中    華    民    國    97    年    12    月    11    日


司法院資訊處製作；財團法人民間司法改革基金會備份。
